臺灣高等法院臺南分院刑事判決　　　 94年度交上易字第523號
上　訴　人　臺灣臺南地方法院檢察署檢察官
上　訴　人
即　被　告　丙　○　○
被　　　告　甲　○　○
上列上訴人因被告等過失傷害等案件，不服臺灣臺南地方法院94
年度交易字第26號中華民國94年8月24日第一審判決（起訴案號
：臺灣臺南地方法院檢察署94年度偵字第1634、2331號），提起
上訴，本院判決如下：
    主  文
原判決關於甲○○部分撤銷。
甲○○意圖使犯人隱避而頂替，處有期徒刑肆月，如易科罰金，
以參佰元折算壹日。
其他上訴（即關於丙○○部分）駁回。
丙○○緩刑參年。
    事  實
一、丙○○於民國93年1月5日下午，酒後駕駛車牌號碼TW-8771
    號自用小客車（酒後駕車部分無從認定業已不能安全駕駛，
    因而未據檢察官起訴），內載其妻甲○○，沿台南市○○街
    ○段，由西往東方向行駛，而於同日下午4點50分左右，行經
    該街與城西街1段295巷之交岔路口時，理應注意汽車行駛至
    交岔路口，左轉彎時，應距交岔路口30公尺前顯示方向燈或
    手勢，行至交岔路口中心處左轉，又依當時天候晴朗、日間
    自然光線、路面乾燥無缺陷、道路上未有任何障礙物、視距
    復屬良好等情形以觀，客觀上亦無不能注意之情事，其竟疏
    於注意行至交岔路口中心處，即貿然作左轉彎，以致不慎撞
    及由吳蘇秀敏所駕駛，沿前述城西街1段，由東往西方向自
    對向車道同時行經該路口之車牌號碼ORB-800重型機車，並
    造成吳蘇秀敏人、車倒地後受有頭部外傷、顱內出血及中樞
    神經感染等傷害，導致成為植物人狀態之重傷害（吳蘇秀敏
    後因子宮頸癌引發敗血性休克，而於94年7月8日晚間8點09
    分左右不治死亡）。甲○○因見其夫丙○○酒後駕車肇事之
    行為，可能對於肇事責任有所影響，並為求其夫丙○○得以
    脫免刑事責任，乃基於使丙○○隱避之意圖，而出面向據報
    到場處理之台南市警察局第三分局警員表示其係肇事車輛之
    駕駛人而頂替丙○○，後經承辦檢察官查明，始悉上情。
二、案經吳蘇秀敏之夫乙○○訴由台南市警察局第三分局報告臺
    灣臺南地方法院檢察署檢察官偵查起訴。
    理  由
一、前項犯罪事實，業據被告丙○○、甲○○於偵、審中自白不
    諱，核與證人金玉芬、翁春木、蔡明哲於偵查中之證述情節
    相符，復有道路交通事故現場圖、道路交通事故調查報告表
    (一)、(二)各1份及事故現場及肇事車輛蒐證照片16張、奇美醫
    學中心93年1月6日、4月8日、4月22日、8月17日診斷證明書
    、財團法人奇美醫院94年7月9日死亡證明書及94年8月2日（
    九四）奇醫字第3423號函附之病情摘要各1份、台灣台南地
    方法院93年度禁字第131號家事裁定1份、台灣省台南區車輛
    行車事故鑑定委員會93年8月19日南鑑字第0935900995號函
    及所附之鑑定意見書、臺灣省車輛行車事故覆議鑑定委員會
    94年5月31日府覆議字第0940100313號函各1份及臺灣高等法
    院被告全國前案紀錄表2份等為證。
二、核被告丙○○所為，係犯刑法第284條第1項後段之過失傷害
    致重傷罪；而被告甲○○所為，經核則係犯同法第164條第2
    項之頂替罪，又被告甲○○因係被告丙○○之配偶，其圖利
    被告丙○○而犯刑法第164條第2項之罪，應依照同法第167
    條之規定減輕其刑。
三、原審以被告丙○○部分罪證明確，因以適用刑法第284條第1
    項後段、罰金罰鍰提高標準條例第1條前段之規定，並審酌
    被告丙○○之生活狀況、智識程度與本件犯罪所生之危險，
    以及被告張榮勳犯罪後業已坦白承認所為，犯後態度尚稱良
    好，然被告丙○○駕車行至交岔路口，未至中心處即作左轉
    彎之駕駛行為，應係本件車禍發生之唯一肇事原因，過失程
    度實屬重大，而其上述過失駕駛行為，後來並造成被害人吳
    蘇秀敏成為植物人之嚴重結果，其犯本罪所生之損害亦鉅，
    另被告肇事後不僅未坦然出面承認所為，且讓其妻即被告甲
    ○○出面頂替前述犯行，其品行經核亦非良好及其至原審判
    決時仍未與告訴人或被害人就民事損害賠償事宜達成和解等
    一切情狀，量處有期徒刑九月，經核其認事用法均無違誤，
    量刑亦稱妥適。被告上訴指摘原判決量刑過重及檢察官上訴
    指摘原判決量刑過輕，均無理由，應予駁回。又檢察官上訴
    意指雖指稱被害人吳蘇秀敏因傷重於94年7月8日死亡，其死
    亡之先行原因為敗血性休克及腦出血，足見被告過失致被害
    人腦出血，確實為被害人死亡之原因，因認被告所為係過失
    致死罪等語，惟查依奇美醫院病情摘要記載：「病人吳蘇秀
    敏「於93年1月5日因車禍引起硬腦膜下出血至本院急診住院
    ，於93年4月23日出院，病人於93年4月29日，5月13日及8月
    17日曾至神經外科門診及復健科門診，於93年8月26日因陰
    道出血至本院婦科門診經檢查為第二期子宮頸癌，轉至放射
    腫瘤科接受放射線照射治療，至93年11月3日止。其間病人
    於93年9月22日至11月4日，94年3月25日至5月10日及94年6
    月3日至7月8日因泌尿道感染，子宮頸癌復發，其住院3次，
    最後因敗血性休克（感染）而死亡，病人車禍後，四肢無力
    ，整日臥床，後又發現罹患子宮頸癌，經治療控制情形不佳
    ，最後因併發敗血病死亡，其死亡原因與車禍有間接的關係
    （遠因），與子宮頸癌有相關（近因）及併發感染」（見原
    審卷第56頁）等語觀之，被告係因子宮頸癌死亡，車禍臥床
    僅係被害人死亡之遠因；此外再經本院函詢奇美醫院被害人
    之死亡與其為植物人在醫學上有無因果關係，亦經該院覆以
    病情摘要稱「（吳蘇秀敏）因敗血症死亡，非植物人死亡」
    等語（見本院卷第41頁），是本件並無法確認被害人之死亡
    與被告過失傷害致重傷之犯行有相當因果關係，而檢察官之
    舉證亦不能使本院形成被告涉有過失致死犯行之確信，此檢
    察官上訴主張被告所犯係過失致死一節，亦無理由，應予駁
    回。未查被告丙○○未曾受有期徒刑以上刑之宣告，有卷內
    前案紀錄表可查，且於本院審理時，表示除先前已給付被害
    人家屬之新台幣（下同）十二萬元外，願當庭給付被害人家
    屬五十萬元，作為日後法院判決民事賠償金額之一部分，被
    害人家屬乙○○亦當庭表示願意接受該五十萬元作為以後法
    院判決民事賠償金額之一部分，是被告經此偵審教訓，應知
    警惕諒無再犯之虞，本院認所宣告之刑，以暫不執行為適當
    ，併諭知緩刑三年，以勵自新。
四、原審以被告甲○○罪證明確，因以論罪科刑，固非無見。惟
    查被告甲○○於被告丙○○駕車肇事後，出面頂替，妨礙刑
    事案件之追訴並浪費訴訟資源、影響司法公信非輕，原審予
    以諭知緩刑之宣告，尚有未洽。是此部分檢察官上訴指摘原
    判決不當，為有理由。原判決就被告甲○○部分既有上開可
    議之處，自應由本院撤銷改判。爰審酌被告甲○○素行尚好
    及其教育程度為國小畢業，然其所為頂替行為妨礙刑案偵查
    、浪費訴訟資源並影響司法公信及其事後態度尚稱良好等一
    切情狀量處有期徒刑四月，並不予諭知緩刑。
據上論結，應依刑事訴訟法第368條、第369條第1項前段、第364
條、第299條第1項前段，刑法第164條第2項、第167條、第41條
第1項前段、第74條第1項，罰金罰鍰提高標準條例第1條前段、
第2條判決如主文。
本案經檢察官范文豪到庭執行職務。
中　　華　　民　　國　　94　　年　　11　　月　　30　　日
                  刑事第六庭  審判長法　官  蔡 崇 義
                                    法　官  侯 明 正
                                    法　官  吳 永 宋
以上正本證明與原本無異。
不得上訴。
　　　　　　　　　　　　　　　　　  書記官  李 淑 華
中　　華　　民　　國　　94　　年　　12    月     1    日
附錄法條：
刑法第284條第1項（普通過失傷害罪）
因過失傷害人者，處6月以下有期徒刑、拘役或5百元以下罰金，
致重傷者，處1年以下有期徒刑、拘役或5百元以下罰金。
刑法第164條（藏匿人犯或使之隱避、頂替罪）
藏匿犯人或依法逮捕拘禁之脫逃人或使之隱避者，處2年以下有
期徒刑、拘役或5百元以下罰金。
意圖犯前項之罪而頂替者，亦同。
